【裁判字號】    97,交訴,185
【裁判日期】    970808
【裁判案由】    肇事逃逸罪
【裁判全文】
臺灣臺中地方法院刑事判決             97年度交訴字第185號
公  訴  人  臺灣臺中地方法院檢察署檢察官
被      告  乙○○
上列被告因公共危險案件，經檢察官提起公訴（九十七年度偵字
第八○三五號），被告於準備程序中就被訴事實為有罪之陳述，
受命法官於聽取當事人之意見後，由本院合議庭裁定由受命法官
獨任以簡式審判程序判決如下：
    主    文
乙○○駕駛動力交通工具肇事，致人受傷而逃逸，累犯，處有期
徒刑柒月。
    犯罪事實
一、乙○○曾因二次違反毒品危害防制條例及竊盜案件，經臺灣
    彰化地方法院以九十一年度訴字第一○九四號、九十一年度
    易字第一○二八號、九十一年度簡字第一四三號判決，判處
    有期徒刑八月、七月、四月；上開三罪經合併定應執行刑為
    有期徒刑一年五月確定，甫於民國九十三年六月十六日假釋
    出監，並於九十三年九月五日保護管束期滿，假釋未經撤銷
    視為執行完畢。仍不知悔改，於九十七年二月一日十四時許
    ，駕駛車牌號碼Ｘ六－五九一五號自小客車，沿臺中市○○
    路往英才路方向行經西屯路及博館路口，疏於注意而撞擊甲○○所騎乘之車牌號碼Ｍ二Ｈ－五七○號機車，致甲○○及
    其所搭載之乘客丙○○人車倒地，甲○○因而受有手足多處
    挫傷，丙○○受有足部多處擦傷等傷害（過失傷害部分，均
    未據告訴）。詎乙○○肇事後，竟基於肇事逃逸犯意，未對
    甲○○、丙○○為具體救護措施，而逕行逃逸。
二、案經臺中市警察局第二分局報請臺灣臺中地方法院檢察署檢
    察官偵查起訴。
    理    由
一、上揭犯罪事實，業經被告乙○○於警詢、偵查及本院審理中
    坦承不諱，核予證人甲○○、丙○○、彭佩儀於警詢指訴情
    節相符，復有職務報告、甲○○之全民醫院診斷證明書、車
    籍資料查詢表、臺中市北區調解委員會調解書、臺中市○○○道路交通事故初步分析研判表、道路交通事故現場圖、道
    路交通事故調查報告表、臺中市○○○道路交通事故談話紀
    錄表、臺中市○○○○○道路交通事故肇事逃逸追查表及現
    場照片等附於臺中市警察局第二分局中分二警偵字第○九七
    ○○○七○一○號刑案偵查卷宗可憑。
二、按汽車駕駛人駕駛汽車肇事致人受傷或死亡，應即採取救護
    或其他必要措施，並向警察機關報告，不得駛離或逃逸，道
    路交通管理處罰條例第六十二條定有明文。又因道路交通事
    故之發生，常非於己之鄰親家里，時有告救不能情事，乃科
    以肇事者須即採取救護或其他必要措施，並應向警察機關報
    告之法定義務，以防因就醫延誤致生無謂傷亡，並俾得通知
    傷亡者家屬到場，以明責任，是凡肇事人於行車肇事致人受
    傷或死亡，未即採取救護或其他必要措施，並向警察機關報
    告，即駕車逃逸者，均應依該規定處罰，至其嗣後是否受刑
    事訴追及已否與被害人達成民事和解，賠償損失，對其應受
    處罰乙節，並不生影響。故汽車駕駛人駕駛汽車肇事，不論
    其責任之歸屬為何，即有義務留在肇事現場，採取救護或其
    他必要措施，並向警察機關報告，以維護他人之生命與其他
    用路人之交通安全。其立法目的，既係促使駕駛人於肇事致
    死傷後，能對被害人即時救護，報告警察機關，以減少死傷
    ，是該罪之成立祇以行為人有駕駛動力交通工具肇事，致人
    死傷而逃逸之事實為已足，至行為人之肇事有否過失，則非
    所問（最高法院九十二年度臺上字第四四六八號刑事判決意
    旨參照）。本件被告乙○○駕駛車輛撞擊被害人甲○○及其
    後座乘客丙○○致人車倒地，且被害人甲○○、丙○○因本
    件車禍人車倒地受傷，被告竟未採取救護或其他必要措施，
    並向警察機關報告，即逕行駕車離去現場，嗣經警循線查獲
    ，其確係肇事逃逸已甚灼然，足徵其前揭自白應與事實相符
    ，本案事證明確，被告肇事逃逸之犯行，堪予認定。
三、核被告所為，係犯刑法第一百八十五條之四之肇事逃逸罪。
    另被告所犯上開肇事逃逸罪名既經立法者置於刑法公共危險
    罪章之列，顯見其偏重於社會公共安全法益之保護，而與重
    在保護個人生命、身體安全之遺棄罪迥然有別，自不能以受
    傷或死亡人數之多寡計算罪數。是以被告縱令駕車肇事導致
    被害人甲○○及丙○○受傷，且未予救援即擅自逃逸，其所
    侵害者仍屬單一社會法益，而無依刑法第五十五條論以一行
    為觸犯數罪名之想像競合裁判上一罪關係可言，附此敘明。
    另被告前因二次違反毒品危害防制條例及竊盜案件，經彰化
    地院分別判處有期徒刑八月、七月、四月確定；上開三罪合
    併定應執行刑一年五月，甫於九十三年六月十六日假釋出監
    ，並於九十三年九月五日保護管束期滿而執行完畢等情，有
    臺灣臺中地方法院檢察署刑案資料查註紀錄表及臺灣高等法
    院被告前案紀錄表各一份在卷可佐，其於有期徒刑執行完畢
    後五年內，再故意犯本件有期徒刑以上之罪，為累犯，應依
    刑法第四十七條第一項之規定，加重其刑。爰審酌被告駕駛
    動力交通工具肇事，致人受傷後逃逸，置他人安危於不顧，
    惡性非輕，惟念其犯後於警詢、偵查及本院審理中均坦承犯
    行，顯有認錯悔過之意，被害人所受傷害為挫傷、擦傷之情
    狀，被告業與被害人甲○○達成和解，有調解書在卷足參（
    見上開警卷第十七頁）等一切情狀，量處如主文所示之刑，
    以示懲儆。
據上論斷，應依刑事訴訟法第二百七十三條之一第一項、第二百
九十九條第一項前段，刑法第一百八十五條之四、第四十七條第
一項，判決如主文。
本案經檢察官林彥良到庭執行職務。
中    華    民    國    97    年    8     月    8    日
                  刑事第十六庭    法  官  周玉蘭
上正本證明與原本無異。
如不服本判決，應於收受送達後十日內向本院提出上訴書狀（應
敘述具體理由並附繕本）。
上訴書狀如未敘述理由，應於上訴期間屆滿後二十日內補提理由
書於本院。
                                  書記官  黃泰能
中    華    民    國    97    年    8     月    8    日
附錄論罪科刑法條
中華民國刑法第一百八十五條之四
駕駛動力交通工具肇事，致人死傷而逃逸者，處六月以上五年以
下有期徒刑。


司法院資訊處製作；財團法人民間司法改革基金會備份。
